【裁判字號】    89,易,287
【裁判日期】    900731
【裁判案由】    竊盜
【裁判全文】
臺灣士林地方法院刑事判決                          八十九年度易字第二八七號
    公  訴  人  臺灣士林地方法院檢察署檢察官
    被      告  乙○○
右列被告因竊盜案件，經檢察官提起公訴（八十九年度偵字第七一二號），及移送併
案審理（臺灣新竹地方法院檢察署九十年度偵字第一三五號、臺灣基隆地方法院檢察
署八十九年度偵字第一○四三號、臺灣板橋地方法院檢察署八十九年度偵字第五四二
五號、八十九年度偵字第一二八三五號、八十九年度偵字第一一四○五號、臺灣士林
地方法院檢察署八十九年度偵字第一○一五○號），本院判決如左：
    主  文
乙○○共同連續毀壞門扇、安全設備而竊盜，處有期徒刑貳年。
如附表所示之物均沒收。
    事  實
壹、乙○○前曾於民國八十一年間因違反麻醉藥品管理條例案件，經臺灣高等法院判
    處有期徒刑五月確定，於八十二年五月十二日易科罰金執行完畢（不構成累犯）
    。其基於概括之犯意，連續為下列竊盜行為：
  一乙○○於八十八年十月間某日，發現坐落臺北縣八里鄉大嵌村大嵌腳六之十四號
    、六之十五號、六之十六號等賴葉樹蕊、陳秀華、蔡振有等人分別購入之新建房
    屋即將完工，鋁門、鋁窗並均裝置完竣，惟尚未有人進住，認有機可乘，竟與不
    詳姓名年籍之成年男子共同基於意圖為自己不法所有之概括犯意聯絡及行為分擔
    ，二人先於同月二十一日上午六時許攀爬各該房屋查看，經瞭解狀況後，商由乙○○動手行竊，乙○○即於同日晚間九時二十分許向松旺汽車有限公司不知情之
    承辦人員劉逸文租用車牌號碼ＤＭ─九五四七號自小貨車，於翌（二十二）日凌
    晨五時許駕駛至上址附近停放，並連續拆卸毀壞前述三棟房屋之鋁門、為安全設
    備之鋁窗數十扇竊取之，得手後即將玻璃敲破，將鋁門、鋁窗外框搬至上開小貨
    車上，迨至該日六時十分許正擬駕車離開現場時，當場為賴葉樹蕊發現，並要求
    乙○○將鋁門、鋁窗卸下，乙○○雖佯為卸下少量，然在賴葉樹蕊走告鄰居未及
    注意時，又乘機搬回小貨車上，迅速駛離現場。
  二乙○○與戊○○（另案處理）共同基於意圖為自己不法所有之犯意聯絡及行為分
    擔，二人於八十八年十月十七日凌晨二時許，由乙○○駕駛車牌號碼ＤＫ─二六
    ○九號自小貨車搭載戊○○至位於新竹縣湖口鄉○○○街六十號前未有人居住及
    留守之工地，商定由乙○○駕駛小貨車於該工地正門門口接應，戊○○則持其所
    有之手電筒一支，及客觀上足以對人身安全構成威脅之螺絲起子一支進入該工地
    大樓內，將該大樓二、三樓內官有禮所有已組裝完畢之之門窗鋁片共三十片及鋁
    框共十六個卸下後，連同官有禮所有放置在四樓、五樓等待組裝之門窗鋁片各二
    十片一同搬運至一樓，正準備將該鋁片共七十片及鋁框共十六個搬上貨車載往他
    處而尚未得手之際，經附近民眾聽聞聲響報警前往瞭解狀況，乙○○見狀駕車逃
    逸，戊○○則為躲避警方逮捕不慎從二樓跌落致雙側腳跟骨折，為警當場查獲，
    並扣得戊○○所有並供行竊所用之手電筒及螺絲起子各一支。
  三乙○○意圖為自己不法之所有，於八十八年十一月七日凌晨五時許，駕駛其之前
    向吉利汽車商行不知情之負責人游國亮承租之車牌號碼ＤＭ─二二八一號自用小
    貨車，並攜帶其所有客觀上足以對人身安全構成威脅之兇器即鐵撬一支，前往臺
    北縣瑞芳鎮○○路十二號旁林輝龍所放置之貨櫃屋拆卸破壞鋁門二組、為安全設
    備之鋁窗三組竊取之（價值約計三萬七千元），得手後搬運至上開自小貨車上，
    嗣其又持鐵撬欲拆卸另一組鋁門時，為鄰居黃新萌發現追問之，乙○○始匆匆駕
    駛該自小貨車逃逸，經黃新萌記下車牌號碼，交由林輝龍報警循線查獲之。
  四乙○○意圖為自己不法之所有，於八十九年三月五日中午十二時許，在臺北市○○○路○段一五七巷十八之四號圍鼎實業有限公司（以下簡稱圍鼎公司，負責人
    壬○○）前，見該公司所有車牌號碼ＥＨ─三○六○號自用小貨車停放該處無人
    看管，即趁無人注意之際，先竊取置於該公司辦公室內之鑰匙一支，並發動該自
    小貨車而竊取之，得手後供己代步使用。嗣經壬○○委人找尋時，發現該車停放
    於臺北縣三重市○○路○段十四巷巷口，即報警在附近埋伏等候，迄同年月十一
    日下午一時許，乙○○搭乘不詳友人之之機車前往該處準備發動引擎開車時，當
    場被壬○○喝止，乙○○聞聲迅即從右前車門逃逸而出，奔逃至臺北縣三重市○○街高速公路橋下時，為警追捕逮獲。
  五乙○○於八十九年五月十四日因有搬家之需，委由其不知情之友人丁○○（另案
    經臺灣板橋地方法院檢察署檢察官為不起訴處分）向泰元汽車出租車行承租車牌
    號碼Ｐ八─四四五七號之自用小貨車使用，詎其竟於八十九年五月十八日晚間，
    攜帶其所有、客觀上足以對人身安全構成威脅之兇器即手動剪二支、鋁棒一支、
    活動扳手一支，駕駛該自小貨車進入由徐玉忠承包之臺北縣二重疏洪道景觀北區
    工地內，以手動剪將徐玉忠置於工地內之電纜線剪成段後竊取之，得手後置於該
    自小貨車上正欲載走之際，因該車輪胎陷入工地壕溝內而無法駛離，乙○○即將
    竊得之電纜線取走，棄車離去。嗣於八十九年五月十九日上午八時許為該工地工
    人發現，報警循線查獲，並扣得上開手動剪二支、鋁棒一支、活動扳手一支。
  六乙○○意圖為自己不法之所有，於八十九年五月三十一日晚間十時許，在臺北縣
    三重市○○街堤防便道旁，見涂德慶所有之車牌號碼ＦＴ─四三八五號小貨車置
    於該處無人看管，即趁無人注意之際竊取之，得手後，供己代步使用。
  七乙○○與其表弟丙○○（另案處理）等二人共同基於意圖為自己不法所有之犯意
    聯絡及行為分擔，於八十九年六月三日上午六時許，由乙○○駕駛其上開行竊而
    得之車牌號碼ＦＴ─四三八五號小貨車搭載戊○○前往位於臺北市萬華區○○○
    路○段三六一巷旁捷運龍山寺站通風口前之工地，並持其所有、客觀上足以對人
    身安全構成威脅之油壓剪一支、大剪刀二支、小剪刀一支、榔頭一把、油壓器一
    支等工具，攀爬翻越為安全設備之圍籬進入該工地，竊取由陳家新管理屬捷運局
    中區工程處工務所所有之電纜線約六六○公尺得手（價值約新台幣十五萬元），
    惟因電纜線太重不易搬運，且電纜線太粗無法以所攜油壓剪剪斷，即先以榔頭敲
    扁後再以油壓剪將部分電纜線剪斷後分次搬運，並持上開工具破壞圍籬（毀損部
    分未據告訴），將電纜線拉至圍籬外，擬全部搬出後，再搬至停於圍籬外之ＦＴ
    ─四三八五號小貨車上。嗣因民眾起疑報案，於同日上午六時三十分許為趕至現
    場之臺北市政府警察局萬華分局華江派出所警員癸○○、辛○○喝止，乙○○、
    丙○○二人立即跳出圍籬分向逃逸，乙○○並跑上開自小貨車駕駛座上擬發動小
    貨車逃逸，然尚未發動即為警逮獲，並在現場扣得上開行竊所用之工具一批。
  八乙○○於八十九年六月六日下午二時五十分許，委由不知情之友人郭旺盛向吉利
    貨車出租店不知情之店員游坤緯承租車牌號碼ＤＪ─八四一三號自用小貨車一輛
    使用，並意圖為自己不法之所有，於同年月十一日晚間九時十分許，攜帶其所有
    之手電筒三支，及客觀上足以對人身安全構成威脅之起子一支、Ｌ型扳手一支、
    活動扳手一支、尖嘴鉗一支、鐵鎚一支、電鑽一支、鐵撬一支、剪刀一支等工具
    ，駕駛該車前往位於臺北市○○○路○段二巷一五一弄八十號陳永川所經營之「
    永佳工業有限公司」工廠內，以上開工具毀壞該工廠辦公室之鐵皮牆垣，拆卸冷
    氣機一台得手後，搬至其所駕駛之自小貨車上正欲離去之際，適陳永川返回該處
    發現異樣，乙○○乃趁隙逃逸，嗣因乙○○所使用之行動電話遺留於該車，經警
    循線查獲，並於該車上扣得被告所有之上開工具。
貳、案經臺北縣警察局蘆洲分局報請臺灣士林地方法院檢察署檢察官偵查起訴，及該
    署、臺灣新竹地方法院檢察署、臺灣基隆地方法院檢察署、臺灣板橋地方法院檢
    察署移送併案審理。
    理  由
壹、茲就事實欄各項分述如下：
  一事實欄第一項部分：訊據被告固不否認曾於八十八年十月二十二日上午駕駛ＤＭ
    ─九五四七號自小貨車至臺北縣八里鄉大嵌村大嵌腳六之十四號、六之十五號、
    六之十六號附近載運鋁門窗框，並為賴葉樹蕊發現之事實，惟矢口否認有行竊鋁
    門窗之犯行，辯稱：其僅係撿拾廢棄之鋁門窗，受賴葉樹蕊阻止後，即全數搬下
    ，並未載走云云。然查，被告行竊上開鋁門窗之行為，有下列證據可證：
    (一)被害人賴葉樹蕊於警訊中證稱：伊於事發當日至所購買之房屋查看，發現被告
      正竊取鋁門窗，被告之前一日即和另一名男子至該處查看等語（詳臺灣士林地
      方法院檢察署八十九年度偵字第七一二號偵查卷第七頁背面），及於偵查中證
      稱：「在八十八年十月二十二日上午六時十幾分左右，我在所住之八里鄉大崁
      腳六之十四號家中看到竊嫌正在拿包括我家在內之四、五家屋子之窗戶後，將
      玻璃敲破後取走窗戶框框，包括蔡振有、陳秀華家中窗戶都被拆下，我是看到
      竊嫌將窗戶框裝上車上。」、「因為在前一天上午六時左右，我親眼看到竊嫌
      乙○○與另一人在我們隔壁幾家房子二樓攀爬，我有問他們幹什麼，他們說是
      來這邊工作的，他們是一家一家在巡看，結果第二天就看到他們開車子搬門窗
      上去。」、「他原本有卸下一點點，我跑去向鄰居說，再回來時，他車子已開
      走，連同原卸下的，均載走了。」等語（同前偵查卷第四五頁至四六頁），核
      與被害人蔡振有於偵查中、陳秀華於警訊及偵查中所述相符（同前偵查卷第九
      頁、第四二頁、第四六頁背面至第四七頁）。
    (二)參以被害人賴葉樹蕊於事發前一日凌晨始在該處發現有二人攀爬探看，經伊詢
      問何故，顯見是時該等鋁門窗尚完好無缺，如非行竊之人存有不法所有之意圖
      ，欲變賣鋁框圖利而動手至各樓層、各住屋逐一拆卸鋁門窗至一樓，則翌日凌
      晨何為人無端破壞棄置於地，變成破銅爛鐵，以供被告撿拾之可能。
    (三)且被害人報警訴追之目的，即在於追查實際行竊之人，或給予國法之制裁，或
      請求損害之賠償，洵無誣指毫無怨隙之陌生人之理，堪信被害人等所述符合事
      實，被告所辯，不足為採。此外復經證人劉逸文於警訊中證述明確，及有現場
      照片十幀附卷可稽，此部份事證已臻明確。
  二事實欄第二項部分：訊據被告固不否認曾於八十八年十月十七日上午駕駛ＤＫ─
    二六○九號自小貨車搭載戊○○前往位於新竹縣湖口鄉○○○街六十號前工地之
    事實，惟矢口否認有與戊○○共同行竊之犯行，辯稱：當天其僅載戊○○及一位
    外勞去該處，到了現場和戊○○聊了一下天，就回家了，對之後發生之事並不知
    情云云。然查：
    (一)被告與戊○○共同於八十八年十月十七日凌晨二時許進入新竹縣湖口鄉○○○
      街六十號前未有人居住及留守之工地，乙○○駕駛小貨車於該工地正門門口接
      應，戊○○持手電筒及螺絲起子各一枝進入該工地大樓內，將該大樓二、三樓
      內官有禮所有已組裝完畢之之門窗鋁片共三十片及鋁框共十六個卸下後，連同
      官有禮所有放置在四樓、五樓等待組裝之門窗鋁片各二十片一同搬運至一樓，
      正準備將該鋁片共七十片及鋁框共十六個搬上貨車載往他處時，經附近民眾聽
      聞聲響而報警前往查獲等情，業據證人官有禮及查獲之警員范姜群誠於偵查及
      臺灣新竹地方法院另案審理被告戊○○之案件（該院八十八年度易字第一○八
      七號刑事案件）中證述翔實。
    (二)被告始則於上開刑事案件調查中陳稱：僅受戊○○一個人所託載其至湖口找朋
      友云云，並迭次堅稱僅載戊○○一人前往，嗣經該案被告戊○○對證人乙○○
      上開證詞表示前往該工地者，不只其與乙○○而已時，被告乙○○方改稱有另
      一外勞一同前往云云（詳該案卷第五至六頁），由此翻異不一之證詞，已徵被
      告情虛畏罪之心。且戊○○若確係至該處訪友，其何以先於偵查中先供稱：當
      日係進入上開工地內撿垃圾云云，嗣於上開案件調查時則改口供稱當日因尿急
      而入工地內方便云云，言詞反覆矛盾，且不論其中何者，被告豈有誤認為訪友
      之理。而以共犯戊○○所搬取之鋁片、鋁框係新建工地初按裝或待按裝之物品
      ，鋁片有七十片、鋁框有十六個之多，外觀上實難認為垃圾，況遠由臺北驅車
      南下約七、八十公里之新竹縣湖口工業區內撿拾垃圾，亦與常情有違；如係尿
      急難忍，且以該工地光線昏暗，須輔以手電筒之照明設備方得行進，則偌大工
      地，何處不能方便，共犯戊○○竟摸索前進約十分鐘始登上工地二樓閣樓解急
      ，實匪夷所思；且其聞警出聲相詢，又何必慌忙逃逸，以致踩空墜落。而以戊○○所竊取之鋁片有七十片、鋁框有十六個之多，如無載運工具，如何遂其竊
      行，故被告搭載共犯戊○○至該處後，由戊○○入內行竊，被告則候車在外接
      應，衡屬合理。
    (三)承上，並有螺絲起子、手電筒各一支扣案可佐，及現場照片八幀在卷可憑，被
      告此部份犯行，亦堪認定。
  三事實欄第三項部份：訊據被告固不否認曾向游國亮承租車牌號碼ＤＭ─二二八一
    號自用小貨車之事實，惟矢口否認有至被害人林輝龍之貨櫃屋竊取鋁門、鋁窗之
    行為，辯稱，其租用上開自小貨車後，又將之借予不詳姓名年籍、綽號「細漢」
    的友人使用云云。然查，如被告所辯為真，且經其於本院調查中述及：其與綽號
    「細漢」之人交情甚好，因綽號「細漢」之人曾救過其兒子的命，其亦曾幫該友
    人租過一、二十次車輛，此次亦係綽號「細漢」之人要載水果，故央其代為租車
    使用，其可帶綽號「細漢」之人到庭說明云云為真（詳本院八十九年六月二十六
    日訊問筆錄），被告自應積極聯絡該綽號「細漢」之人到庭，以證明自己之清白
    ，然其始終未能尋得該人，亦未陳報該人之姓名、住址等基本資料以供本院傳訊
    ，則是否確有該男子存在，已啟疑竇，被告尚無從舉證以實其說。況該部分事實
    ，業據被害人林輝龍於警訊及偵查中指訴明確，且目擊證人黃新萌不僅於警訊中
    證述歷歷，亦於偵查中當庭指認竊賊即為在庭之被告，並說明其當時眼見被告持
    鐵撬拆卸鋁門時，出言質問被告之經過等語（詳臺灣基隆地方法院檢察署八十九
    年度偵字第一○四三號偵查卷第十一頁背面、第十二頁），堪認行竊之人確為被
    告無疑，被告所辯，不足為採，此部分事實亦堪認定。
  四事實欄第四項部份：訊據被告固不否認曾駕駛車牌號碼ＥＨ─三○六○號自小貨
    車之行為，惟矢口否認有何竊盜行為，辯稱：該車為其友人庚○○借其使用云云
    。然查，該部分事實，業據被害人壬○○於警訊、偵查及本院調查中指訴歷歷，
    並陳稱：圍鼎公司前曾有名為庚○○之印刷工人，但已離職五、六年以上等語（
    詳本院八十九年十月三十一日訊問筆錄），且經被告陳稱：其取得該車使用已有
    四、五日等語（詳臺灣板橋地方法院檢察署八十九年度偵字第五四二五號偵查卷
    第二四頁背面），足見其於該車失竊之初即已取得使用，如該車果為庚○○所竊
    ，則於庚○○本身而言，顯無利益可言。又如被告所辯為真，則其與庚○○間應
    有相當之交情，應無不知庚○○久已未在圍鼎公司工作之理，則庚○○何以能取
    得該公司之車輛使用，又何以有權將該車出借他人使用多日，不屬無疑。況若果
    為向友人借用之車輛，於逢他人查問之際，自可說明原委，何需立即逃逸，益見
    被告畏罪潛逃之虛，此外復有贓物認領保管單一份存卷可按，被告所涉此部分犯
    行，亦堪認定。至扣案鑰匙一支，為圍鼎公司所有之物，此經壬○○敘明在卷（
    詳本院八十九年十月三十一日訊問筆錄），附此說明。
  五事實欄第五項部份：訊據被告乙○○固不否認曾因搬家之需而委由丁○○租賃自
    小貨車使用，並因想偷竊而駛入臺北縣二重疏洪道景觀北區工地內等事實，惟矢
    口否認有何竊盜犯行，辯稱：其尚未動手，該車即陷入工地壕溝內，其並未行竊
    電纜線云云，然查，右揭事實，業據被害人徐玉忠於本院調查中陳述：該工地於
    八十九年五月十八日下午六時下班，翌日上午八點多上工時發現工地內的電纜線
    被竊，當時有一部自小貨車陷在工地內壕溝裡，因車內的駕駛座右側下有一些裁
    剪電纜線的工具，有一部分的電纜線不見了，在工地圍籬外還發現一部分的電纜
    線，圍籬外的電纜線是被裁剪過的，長短不一等語明確（詳本院八十九年十二月
    五日訊問筆錄），而事發地點為被害人徐玉忠所承包之工地，其於事發前一日尚
    在該工地工作，對該工地之狀況及其放置於該工地內之器材當知之甚詳，其於事
    發當日發現電纜線被竊後，尚在工地圍籬外發現被裁剪過長短不一之電纜線，顯
    係竊賊為搬運所需而為，衡與被告車上所放置可裁剪電纜線之工具、因車輛陷入
    壕溝後無法駛出，故以人力攜出所竊得之電纜線，致其中些許散落於地等情相符
    ，且有事發現場及上開自小貨車之照片影本六幀附卷可參，被告此部分犯行亦堪
    認定。
  六事實欄第六、七項部份：訊據被告固坦承於八十九年六月三日上午六時許，夥同
    丙○○至位於臺北市萬華區捷運龍山寺站圍籬內搬運電纜線，並於警察到達時跳
    上ＦＴ─四三八五號自小貨車欲行逃跑等事實，惟矢口否認涉有該項竊盜罪嫌，
    辯稱：其與丙○○係案發前一天受不向姓名年籍、稱謂為「陳志銘」之成年男子
    所僱用，言妥一日工資二千元，於當天早上與丙○○搭乘計程車去現場，因「陳
    志銘」表明該工地為伊所包，要渠二人協助搬運電纜線，渠二人於搬運時，聽到
    「陳志銘」喊快跑，「陳志銘」並指示其將ＦＴ─四三八五號小貨車開走，惟其
    上車時，始發現並無鑰匙，其並未竊取該車，亦無行竊電纜線之意云云。惟查：
    (一)臺灣板橋地方法院檢察署檢察官對於被告及丙○○二人所指之「陳志銘」簽分
      案件偵查（該署八十九年度他字第三四二七號），及伊渠二人所述「陳志銘」
      相關資料（先稱住淡水，後稱住臺北市○○○路○段、社子一帶、年約三十餘
      歲）向臺北市政府警察局、臺北縣警察調取「陳志銘」之口卡五張供被告指認
      後，並未發現渠等所指之人，該案並因「陳志銘」年籍不詳無法繼續追查而經
      簽結，此有該署檢察官簽呈二份影本在卷可憑，而被告及丙○○均自承有帶警
      察去找過「陳志銘」，但找不到等語，可徵「陳志銘」為被告所憑空杜撰，並
      無其人甚明。
    (二)經本院於審理丙○○所涉相同事實之竊盜案件中，對本案被告乙○○及該案被
      告丙○○行隔離訊問，被告乙○○稱事發前一日係「陳志銘」與丙○○一同到
      其住處詢問其是否要工作等語，該案被告丙○○則稱：被查獲前一天晚上，「
      陳志銘」在伊家那邊告訴伊是否要工作，伊告訴「陳志銘」要找乙○○一起，
      「陳志銘」說好，「陳志銘」就先回去，伊就在當天晚上自己一個人去找乙○○等語，二人對於受僱於「陳志銘」之過程，所供顯不相符。況一般受僱為他
      人工作者，無不詢明工作內容，以明己力是否得以負荷，或報酬是否相當，或
      是否勝任操作方法，此為事理之常；被告及丙○○二人竟於本院調查中陳稱：
      直至事發現場，「陳志銘」仍未說明工作內容，僅以忘記攜帶鑰匙為由，要求
      渠二人先翻越圍籬，詢問渠等是否看見一捆電纜線，並表明渠二人之工作係搬
      運該捆電纜線，渠二人以為該捆電纜線係廢棄物等語（詳本院九十年三月二十
      七日訊問筆錄），顯示渠二人事前對工作內容毫無所知，明知捷運站屬於公共
      工程，且「陳志銘」竟要求渠二人翻閱籬笆進入，見該整捆放置之電纜線，顯
  非廢棄物，亦未究明「陳志銘」是否為有權之人，即貿然從之，實乖離僱傭常
      情。另經證人癸○○於本院調查中陳稱：「當天我是備差，六點多時，和平西
      路有位鄰長跑來報案說捷運站通風口處有人在偷電纜線，我是第一個趕到現場
      ，發現有二個人都在圍籬內往外拉電纜線，已經拉了很長出來了，圍籬也被破
      壞了，我叫喊他們二人過來，不要動，他們二人看到我時，就在圍籬內跑來跑
      去，我就順著圍籬外騎摩托車跟著追˙˙˙」、「˙˙˙被告二人（按指乙○○、丙○○二人）回派出所後說有一位老闆在圍籬外面比手勢叫他們快跑，自
      小貨車也是他們老闆開來的，他們老闆站在現場指揮，但我在現場並無看到有
      第三人在圍籬外。」、「我去的時候有看到他們二人拿工具在破壞電纜線。當
      時他們二人蹲在那邊埋頭破壞東西，是因為我叫他們，他們才發現我。」、「
      （問：有無聽到其他人叫他們二人快跑？）我在現場沒有聽到，也沒有看到他
      們說的第三人在那邊。」等語（詳本院九十年五月十五日訊問筆錄），可徵在
      警員癸○○出聲詢問前，被告與丙○○尚埋首於破壞電纜線，並未發現已被查
      獲之事，更無開始逃逸之舉，益徵被告所辯係受「陳志銘」之通報而開始逃逸
      云云，不足採信。
    (三)ＦＴ─四三八五號自小貨車失竊之時間、地點，已據被害人涂德慶於警訊中指
      訴明確（詳臺灣板橋地方法院檢察署八十九年度偵字第一一○四五號偵查卷第
      十二頁）。被告雖辯稱ＦＴ─四三八五號自小貨車是「陳志銘」開來的並非其
      所竊取，且其亦無該車之鑰匙云云，然查，警察來時，除被告及丙○○二人外
      ，並未看見第三人在圍籬外指揮，且經查無「陳志銘」其人，已如前述。且經
      證人癸○○證稱：「˙˙˙後來他們二人就跳出圍籬，繞到另外快速道路的巷
      子，他們二人跳出時，一人往停車場跑，一人往三○九巷跑，我就三○九巷追
      ，我另一位同事也到了，我叫他往停車場追，我追的是往自小貨車方向跑的人
      ，結果該人跑入自小貨車準備發動，我就用機車擋住該貨車，我說你再開的話
      我就要開槍，並且拔槍出來，當時他已經發動，他就把車停下來，並把鑰匙丟
      入圍籬的草叢中才下車，他當時顯示很難過，要吃藥的樣子，他在車上找藥，
      我們就把他們二人帶回派出所，查出該自小貨車也是贓車。」、「（問：有無
      在現場找鑰匙？）有，我們有在現場找但找不到。」等語（詳本院九十年五月
      十五四訊問筆錄）。且經本院於審理丙○○所涉相同事實之竊盜案件中，對本
      案被告乙○○及該案被告丙○○行隔離訊問時，而關於查獲當天乘坐計程車費
      是何人支付一節，被告乙○○陳稱：丙○○付的，其沒有錢，也不記得車費多
      少錢等語，被告丙○○則稱：可能是乙○○付的，不是伊付的等語，所供亦大
      異其趣。如該車果為「陳志銘」駕駛至該處，則「陳志銘」何以不自行駕車離
      去；被告如無該車之鑰匙，何以於為警追呼緊急之際，跳上該車欲駕駛逃離；
      且如被告從未駕駛過該車輛，其何以會在該車上找尋藥物，凡此種種，均徵被
      告所辯與常情有違，不足為採。
    (四)另有關上開捷運工地內失竊之情節，亦據證人陳家新於本院調查中陳稱：「當
      時我是龍山寺站工務所主任。經派出所通報遭竊，我們到場時，已是人贓俱獲
      ，我們只是到場檢視受損情形。」、「他們是剪電纜的銅線去賣，他們把圍籬
      剪一個洞，把電纜線拉出圍籬外。」、「（問：之前圍籬有無損害？）當天之
      前並無損害。」、「（問：有否查獲到工具？）如果我記憶沒有錯，我們在現
      場有看到鐵剪，詳細工具忘記了。」、「（問：那些工具本來就在該工地的嗎
      ？）我們工地沒有該工具。因為當時龍山寺已經通車了。」、「（問：事發前
      該捲電纜線狀況是否正常？）正常。」等語，及證人癸○○證稱：「（問：現
      場圍籬有無被破壞？）有，鐵絲網已經被他們剪斷，才把電纜線拉出來。」、
      「（問：現場的圍籬之前有無被破壞？）沒有。而且剪的痕跡是新的。」等語
      （均詳本院九十年五月十五日訊問筆錄），已徵該處圍籬及所放置之電纜線，
      係於事發當時始遭破壞，被告辯稱並無使用工具云云，顯無足採。
    綜上所述，並有贓物認領保管收據影本二份、照片影本四幀附卷可憑，此部份事
    證已臻明確。
  七事實欄第八項部份：此部份事實，業據被告於本院審理中坦承不諱，並經被害人
    陳永川於警訊中指訴綦詳，復有現場照片十六幀附卷可稽，此部份事證已臻明確
    ，被告犯行堪以認定。
貳、論罪部分：
  一按窗門與門扇、牆垣不同，踰越窗門竊盜者，固屬於刑法第三百二十一條第一項
    第二款後段之踰越其他安全設備竊盜，若踰越門戶竊盜，即屬於該條款上段之踰
    越門扇竊盜，最高法院所著四十九年度台上字第一○九九號判決足資參照。次按
    刑法第三百二十一條第一項第二款所謂其他安全設備，係指門扇牆垣以外之防閑
    設備而言，如已合於門扇牆垣之規定者，即無再適用其他安全設備之餘地。而牆
    垣包括院牆、房牆在內，且不問其為木造、土造或磚造，最高法院著有五十六年
    度台上字第六○二號判決意旨可資參照。又按刑法第三百二十一條第一項第三款
    所謂兇器，凡於人之生命身體之安全，易生危險者均屬之，因攜帶兇器行竊，只
    需行竊時攜帶具有危險性之兇器為已足，並不以主觀上有以該兇器行兇之意圖為
    必要，最高法院所著七十年度臺上字第六一一○號判決、七十一年度台上字第七
    二八號判決均採同一見解。而被告持以行竊所用之手動剪、鋁棒、扳手、油壓剪
    、剪刀、油壓器、起子、尖嘴鉗、鐵鎚、電鑽、鐵撬等工具，或可用於拆卸鋁門
    ，或可用於剪斷電纜線，或可用於破壞牆垣等，應為質地堅硬之工具，無論被告
    或其共犯主觀上是否旨在行兇抑僅用以行竊，在客觀上既具有行兇之危險性，均
    屬兇器之一種；故核被告所為：
    ┌───────┬─────────────────────────┐
    │如事實欄第一項│係犯刑法第三百二十一條第一項第二款之毀壞門扇、安全│
    │所示之行為    │設備而竊盜罪。其與不詳姓名年籍之成年男子間有犯意之│
    │              │聯絡，行為之分擔，均為共同正犯，應就各共犯之所為負│
    │              │全部責任。被告侵害單一被害人之鋁門、鋁窗，所涉毀壞│
    │              │門扇而竊盜罪、毀壞安全設備而竊盜罪，係基於單一犯意│
    │              │所為之接續行為。被告先後竊取被害人賴葉樹蕊、陳秀華│
    │              │、蔡振有等三人所購房屋之鋁門、鋁窗之犯行，時間緊接│
    │              │，手法相同，且係犯構成要件相同之罪名，顯係基於概括│
    │              │犯意而為，應依連續犯之規定以一罪論，並依法加重其刑│
    │              │。                                                │
    ├───────┼─────────────────────────┤
    │如事實欄第二項│被告已著手於犯罪行為之實行，但尚未得手之際即為警查│
    │所示之行為    │獲，其所為係犯刑法第三百二十一條第一項第三款、第二│
    │              │項之攜帶兇器而竊盜未遂罪，應依刑法第二十六條前段之│
    │              │規定減輕其刑。其與戊○○間有犯意之聯絡，行為之分擔│
    │              │，均為共同正犯，應就各共犯之所為負全部責任。      │
    ├───────┼─────────────────────────┤
    │如事實欄第三項│係犯刑法第三百二十一條第一項第二款、第三款之攜帶兇│
    │所示之行為    │器、毀壞門扇、安全設備而竊盜罪。                  │
    ├───────┼─────────────────────────┤
    │如事實欄第四項│係犯刑法第三百二十條第一項之竊盜罪，被告先竊取鑰匙│
    │所示之行為    │，及以所竊得之鑰匙竊取該自小貨車之行為，應係基於單│
    │              │一目的而為之接續行為。                            │
    ├───────┼─────────────────────────┤
    │如事實欄第五項│係犯刑法第三百二十一條第一項第三款之攜帶兇器而竊盜│
    │所示之行為    │罪。                                              │
    ├───────┼─────────────────────────┤
    │如事實欄第六項│係犯刑法第三百二十條第一項之竊盜罪。              │
    │所示之行為    │                                                  │
    ├───────┼─────────────────────────┤
    │如事實欄第七項│係犯刑法第三百二十一條第一項第三款之攜帶兇器竊盜罪│
    │所示之行為    │；其與丙○○間有犯意之聯絡，行為之分擔，均為共同正│
    │              │犯，應就各共犯之所為負全部責任。                  │
    ├───────┼─────────────────────────┤
    │如事實欄第八項│係犯刑法第三百二十一條第一項第二款、第三款之攜帶兇│
    │所示之行為    │器毀壞牆垣而竊盜罪。                              │
    └───────┴─────────────────────────┘
  二臺灣新竹地方法院檢察署於九十年一月二十九日以竹檢崇新字第○二○二五號函
    移送併案審理該署九十年度偵字第一三五號被告所涉如事實欄第二項所示之之竊
    行、臺灣基隆地方法院檢察署於八十九年三月二十一日以基檢革忠八十九偵一○
    四三字第七五五三號函移送併案審理該署八十九年度偵字第一○四三號被告所涉
    如事實欄第三項所示之之竊行、臺灣板橋地方法院檢察署於八十九年六月五日以
    板檢金智八九偵字第五四二五號函移送併案審理該署八十九年度偵字第五四二五
    號被告所涉如事實欄第四項所示之竊行、於八十九年七月十九日以板檢吉智八九
    偵字第一二八三號函移送併案審理該署八十九年度偵字第一二八三五號被告所涉
    如事實欄第五項所示之之竊行、於八十九年七月七日以板檢吉智八九偵字第一一
    四○五號函移送併案審理該署八十九年度偵字第一一四○五號被告所涉如事實欄
    第六、七項所示之之竊行、臺灣士林地方法院檢察署於八十九年十一月十五日以
    甲○德八九偵一○一五○字第九○一○號函移送併案審理該署八十九年度偵字第
    一○一五○號被告所涉如事實欄第八項所示之之竊行等，雖未經提起公訴，然與
    起訴事實有連續犯之裁判上一罪關係，本院自應併予審究。
  三又按刑法所謂以竊盜為常業，係指恃竊盜為生者而言，上訴人遇便行竊雖有三次
    ，究與恃為生活之情形不同，最高法院所著十九年度上字第一四七四號判例意旨
    可資參照。本件被告雖有連續八次之竊行，然其時間自八十八年三月間起，迄八
    十九年六月間止，並非逐日逐月緊密相連，且係見有機可趁即施竊行，尚無積極
    證據可認其有恃以為生而為常業之意思，公訴人於起訴時，雖請求論處刑法第三
    百二十條第一項之竊盜罪，然於本院審理中論告時，則改為請求論處被告常業竊
    盜之罪，容有未洽，惟其社會基本事實仍屬相同，論告所引適用之法條應予變更
    。被告先後八次竊盜犯行，時間相近，所犯之罪基本構成要件均屬相同，顯係基
    於概括犯意而為，應依連續犯之規定及比較各項事實情節之輕重，以如事實欄第
    一項所示之連續加重竊盜一罪論，並依法遞予加重其刑。爰審酌被告正值年輕，
    不思以己力正當謀生向上，反意圖不勞而獲，屢次侵害他人之財產權，所生損害
    非微，實有非是，及其品性、生活狀況、智識程度，及犯罪後未有任何賠償被害
    人損失之舉等一切情狀，量處如主文所示之刑。
  四另公訴人雖請求就被告宣告強制工作，惟按保安處分係對受處分人將來之危險性
    所為拘束其身體、自由等之處置，以達教化與治療之目的，乃為刑罰之補充制度
    。本諸法治國家保障人權之原理及刑法之保護作用，其法律規定之內容，應受比
    例原則之規範，使保安處分之宣告，與行為人所為行為之嚴重性、行為人所表現
    之危險性，及對於行為人未來行為之期待性相當。而保安處分中之強制工作，旨
    在對嚴重職業性犯罪及欠缺正確工作觀念或無正常工作因而犯罪者，強制其從事
    勞動，以學習一技之長及正確之謀生觀念，使其日後重返社會後，能適應社會生
    活，此觀刑法第九十條第一項及竊盜犯贓物犯保安處分條例第三條第一項規定，
    亦均係本此意旨而制定，而由法院視行為人之危險性格，決定應否交付強制工作
    ，以達特別預防之目的。據此，拘束其中不具社會危險性之受處分人之身體、自
    由部分，其所採措施與所欲達成預防矯治之目的及所需程度，即不合憲法第二十
    二條所定之比例原則（司法院大法官會議釋字第四七一號解釋意旨參照）。本件
    被告此次所涉竊盜犯行，雖達八次，然其分布時間甚長，且前無竊盜前科，有其
    臺灣高等法院被告全國前案紀錄表一份附卷可考，已難認其有慣常性，且其所涉
    竊案均係一人或二人所為，並非有計劃之竊盜集團，亦難認其有犯罪之習慣或以
    犯罪為常業，是本院認依其情節，認諭知上開有期徒刑已足收矯治之效，尚無併
    予宣告保安處分之需，附此敘明。
、如附表所示之物，為被告或其共犯所有並供犯罪所用之物，併予宣告沒收。
肆、臺灣基隆地方法院檢察署於八十九年九月十三日以基檢革和八十九偵三五○七字
    第二二九一八號函移送併案審理該署八十九年度偵字第三五○七號（連基隆市警
    察局警訊卷一宗）被告所涉於八十九年八月十八日竊取陳添國所有之車牌號碼Ｂ
    Ｄ─九九六二號自小貨車、於八十九年八月二十三日竊取江榮輝所有之車牌號碼
    ＣＵ─九四○一號自小貨車，及於八十九年八月二十四日凌晨在基隆市○○街五
    七○巷竊取子○○所有之電纜線之行為，無非係以被害人子○○於警訊中之指訴
    為其論據，然查：
    一被告堅決否認其涉有上開犯行，被害人子○○於本院調查中亦陳稱事發當時之
      情節為：「因為前二天我擺在該處空地的電纜遭竊，所以我在附近觀察。後來
      約在凌晨二點多我看見有人開小貨車過來，停放在我放電纜的旁邊（路邊），
      車子熄火有二人下來看我的電纜，看一下，突然上車，可能是他們聽到異聲，
      他們上車準備要走，但還沒發動，我就靠近駕駛座，他們就突然發動，我就叫
      他們下車，他們的車就往前開動，我就閃開，用鐵棒打駕駛座的玻璃，他們才
      停車。停車後我叫他們下車說清楚，被告就從駕駛座下車說我又沒偷你東西，
      且在車後跑來跑去，我就走到駕駛座右側，請他叫被告過來說清楚，被告突然
      向我衝來，我向後退，右側那個人就順勢逃跑，我就追被告，被告當時就跳上
      一輛計程車，當時我還有我哥哥在，我哥哥就去追計程車，攔下計程車，因而
      查獲被告。」、「（問：被告和另一人第一次下車時有無攜帶何工具？）沒有
      。」、「（問：在他們車上有無發現何物品？）沒有。當時我們認為他們的車
      不應停放在那地方，因我第二天早上要吊電纜所以附近的人大部份車都不會停
      在那邊。」等語（詳本院八十九年十月三十一日訊問筆錄），足見被害人係因
      於事發前二日有遭竊取電纜線，因而埋伏於該處，適被告及其不詳姓名年籍之
      友人駕駛車輛停放該處，且下車觀看，故懷疑渠等即為竊賊而上前查問，以此
      觀之，被告縱有不法所有之意圖，亦尚未著手於竊行，核與刑法上竊盜罪之構
      成要件應不相當。
    二上開車牌號碼ＢＤ─九九六二號、ＣＵ─九四○一號等二輛自小貨車，業經被
      告於警訊中供稱為其友人「阿玉」所竊，其雖明知為贓車，仍因朋友情誼而予
      使用等語（詳上開警訊卷第九、十頁），雖經本院就被告所提供該「阿玉」之
      男子之真名：「己○○」清查相關資料，尚查無其人，惟被害人子○○亦陳稱
      事發當時尚有另一人與被告同在車上等語（詳本院八十九年十月三十一日訊問
      筆錄），故被告所辯已足構成合理之懷疑，此部份除被告有收受使用贓物之事
      實外，尚無積極證據可證其有竊取該等自小貨車之行為。
   綜上所述，此部份事實尚難認定為真，本院自無從併為審理，附此說明。
據上論斷，應依刑事訴訟法第二百九十九條第一項前段、第三百條，刑法第二十八條
、第五十六條、第三百二十一條第一項第二款、第三十八條第一項第二款，判決如主
文。
本案經檢察官譚德周到庭執行職務。
中     華     民     國     九 十     年     七     月     三 十 一     日
                                  臺灣士林地方法院刑事第一庭
                                      法  官  彭  幸  鳴
如不服本判決，應於判決送達後十日內，向本院提出上訴狀。
附錄本案論罪科刑法條：
刑法第三百二十條第一項
意圖為自己或第三人不法之所有，而竊取他人之動產者，為竊盜罪，處五年以下有期
徒刑、拘役或五百元以下罰金。
刑法第三百二十一條
犯竊盜罪而有左列情形之一者，處六月以上五年以下有期徒刑：
一  於夜間侵入住宅或有人居住之建築物、船艦，或隱匿其內而犯之者。
二  毀越門扇、牆垣或其他安全設備而犯之者。
三  攜帶兇器而犯之者。
四  結夥三人以上而犯之者。
五  乘火災、水災或其他災害之際而犯之者。
六  在車站或埠頭而犯之者。
前項之未遂罰之。
附表：
┌──┬─────────────┬─────┬──────┬─────┐
│編號│供  犯  罪  所  用  之  物│所  有  人│犯 罪 日 期 │備  註    │
├──┼─────────────┼─────┼──────┼─────┤
│ (一) │螺絲起子一支、手電筒一支  │共犯戊○○│年１０月日│扣案      │
│    │                          │所有      │行竊所用之物│          │
├──┼─────────────┼─────┼──────┼─────┤
│ (二) │鐵撬一支                  │被告所有  │年月７日│雖未扣案，│
│    │                          │          │行竊所用之物│然不能證明│
│    │                          │          │            │已滅失    │
├──┼─────────────┼─────┼──────┼─────┤
│ (三) │手動剪二支、鋁棒一支、活動│被告所有  │年５月日│扣案      │
│    │扳手一支                  │          │行竊所用之物│          │
├──┼─────────────┼─────┼──────┼─────┤
│ (四) │油壓剪一支、大剪刀二支、小│被告所有  │年６月３日│扣案      │
│    │剪刀一支、榔頭一把、油壓器│          │行竊所用之物│          │
│    │一支                      │          │            │          │
├──┼─────────────┼─────┼──────┼─────┤
│ (五) │起子一支、Ｌ型扳手一支、活│被告所有  │年６月日│扣案      │
│    │動扳手一支、尖嘴鉗一支、鐵│          │行竊所用之物│          │
│    │鎚一支、電鑽一支、鐵撬一支│          │            │          │
│    │、剪刀一支                │          │            │          │
└──┴─────────────┴─────┴──────┴─────┘


司法院資訊處製作；財團法人民間司法改革基金會備份。
